【裁判字號】    91,訴,53
【裁判日期】    920219
【裁判案由】    損害賠償
【裁判全文】
臺灣臺東地方法院民事判決  九十一年度訴字第五三號
    原      告  乙○○
    被      告  馬偕紀念醫院台東分院
    法定代理人  丙○○
    訴訟代理人  甲○○
右當事人間請求損害賠償事件，本院判決如左：
    主      文
原告之訴駁回。
訴訟費用由原告負擔。
    事實及理由
壹、程序方面：
一、按關於財產權之訴訟，其訴訟標的之金額或價額在新臺幣五十萬元以下者，應適
    用簡易程序，民事訴訟法第四百二十七條第一項固定有明文。本件原告於起訴後
    撤回「請求撤銷簡秀真開除工作之令」之聲明，而僅請求訴之聲明第二項即被告
    應給付原告新臺幣（下同）二十五萬二千七百七十二元，兩造並當庭合意依通常
    訴訟程序繼續審理，合先敘明。
二、原告法定代理人於訴訟中變更為丙○○，有原告所提出之醫療機構開業執照、馬
    偕紀念醫院公告附卷可憑，其聲明承受訴訟，核無不合，應予准許。
貳、原告主張：
一、訴外人簡秀真欠伊錢，被告將其開除，讓伊無法向簡秀真繼續強制執行，足見被
    告對於員工之管考制度太差，被告本不應僱用簡秀真為員工，但既然僱用，又收
    到法院之扣押命令，則被告在解僱簡秀真前，應請簡秀真將所負債務清償完畢，
    否則，被告即屬侵害伊之權利，自應負責清償簡秀真所欠債務，而簡秀真欠伊兩
    會會款本息共二十八萬四千八百元，扣除台東地方法院執行命令到達被告後所扣
    得之七千四百二十六元及簡秀真陸續還款之金額，簡秀真尚欠伊二十五萬二千七
    百七十二元，是被告自應給付伊上開金額。又北城醫院打錯針奪嬰命，崇愛醫院
    裝錯藥誤嬰案，兩院長都親自出面道歉認賠，且解僱員工依法應在六十天前通知
    ，被告自應先找簡秀真之保證人，不應逕行解僱簡秀真，如此才能維護法律之尊
    嚴及被告之榮譽，故被告故意解僱簡秀真，係侵害伊之債權，且違反基督教之博
    愛精神，及陳總統、副總統保障人權之理念。
二、餘詳如附件一至三原告所提書狀所載。並聲明：被告應給付原告二十五萬二千七
    百七十二元。
、被告則以：伊員工簡秀真因私行不良，院外債務複雜，嚴重影響工作品質，院內
    主管於九十年下半年度已約談數次未見改善，後該員於醫院起會惡性倒會，擅離
    工作崗位，嚴重影響伊生產秩序及信譽，該員既無法善盡員工之工作責任，導致
    工作品質低落，又在院內惡性倒會，使相關員工權益受損，無心工作，凡此皆違
    反伊之工作規則，並經獎懲委員會調查作成免職處分，故伊係依法解僱。又伊與
    簡秀真間為僱傭關係，在僱傭期間亦曾依法院命令代為扣薪給債權人，但於僱傭
    關係終止後，自無法再執行法院命令，故並未對原告有侵權行為等語，資為抗辯
    。並聲明：原告之訴駁回。
肆、得心證之理由：
一、按因故意或過失，不法侵害他人之權利者，負損害賠償責任，民法第一百八十四
    條第一項前段定有明文。是侵權行為所發生之損害賠償請求權，以有故意或過失
    不法侵害他人權利為其成立要件，若其行為並無不法，或其行為並無故意或過失
    ，即無賠償之可言。
二、次按當事人主張有利於己之事實者，就其事實有舉證之責任，民事訴訟法第二百
    七十七條前段定有明文。本件原告主張：訴外人簡秀真欠伊錢，被告將其開除，
    讓伊無法向簡秀真繼續強制執行，足見被告對於員工之管考制度太差，被告本不
    應僱用簡秀真為員工，但既然僱用，又收到法院之扣押命令，則被告在解僱簡秀
    真前，應請簡秀真將所負債務清償完畢，否則，被告即屬侵害伊之權利，自應負
    責清償簡秀真所欠債務云云，為被告所否認，並辯稱：伊員工簡秀真因私行不良
    ，院外債務複雜，嚴重影響工作品質，院內主管於九十年下半年度已約談數次未
    見改善，後該員於醫院起會惡性倒會，擅離工作崗位，嚴重影響伊生產秩序及信
    譽，該員既無法善盡員工之工作責任，導致工作品質低落，又在院內惡性倒會，
    使相關員工權益受損，無心工作，凡此皆違反伊之工作規則，並經獎懲委員會調
    查作成免職處分，故伊係依法解僱；況伊與簡秀真為僱傭關係，在僱傭期間亦曾
    依法院命令代為扣薪給債權人，但於僱傭關係終止後，自無法再執行法院命令，
    故並未對原告有侵權行為等語，原告自應對此有利於己之事實負舉證責任。然查
    ，被告所辯，業據其提出被告職員獎懲記事通知書為證，而該職員獎懲記事通知
    書所載：「受文者：簡秀真（職員代號：二八三二）。副本受文者：黃瑞蘭主任
    、蕭美玲督導。單位：傳護送小姐。職稱：助理護理員。記事內容：免職。事實
    理由：院內招募互助會惡意逃閉債務，影響生產秩序，依獎懲規則第七十五條第
    九款給予免職處分，並自即日起生效（九十年十二月十三日）」及被告九十年十
    二月十四日馬院字第九０八一四四號函所載：「主旨：本院因簡秀真離職而無法
    再執行其薪資扣押案，請查照。說明：簡秀真已於十二月十四日離職，且無應領
    薪津」，經核均與被告所辯相符，參酌原告亦自承：伊於九十年十一月二十五日
    有自原告處扣得簡秀真薪水七千四百二十六元云云等情，足見被告所為上開抗辯
    ，應屬有據。因此，被告於查證後，依被告獎懲規則第七十五條第九款之規定解
    僱簡秀真，自難認其主觀上有何故意或過失，及不法侵害原告之行為可言，而原
    告復未能舉證被告尚有何不法侵害行為，揆諸前開說明，原告之主張即非可採。
三、又原告主張：被告應先找簡秀真之保證人，不應逕行解僱簡秀真，以維護法律之
    尊嚴及被告之榮譽云云，然查人事保證契約係保證人與僱用人所簽訂，保證人係
    對受僱人「因職務上之行為」而應對「僱用人」為損害賠償時，由其代負賠償責
    任，對「非職務上行為」或「非對僱用人之損害賠償」則不負賠償責任，是原告
    前揭主張，亦非可採。
四、綜上所述，原告本於侵權行為之法律關係，請求被告給付原告二十五萬二千七百
    七十二元，為無理由，應予駁回。
伍、本件事證已臻明確，兩造其餘攻擊、防禦方法及所提證據，經審酌後，核與判決
    結果無影響，爰不逐一論列，併此敘明。
陸、據上論結，本件原告之訴為無理由，依民事訴訟法第七十八條，判決如主文。
中      華      民      國    九十二    年      二      月    十九      日
                                    臺灣臺東地方法院民事庭
~B審判長法    官  李昆曄
~B      法    官  徐文瑞
~B      法    官  林永村
右為正本係照原本作成
如不服本判決，須於判決送達後二十日內向本院提出上訴狀
中      華      民      國    九十二    年      二      月     十九     日
~B法院書記官  李春菊


司法院資訊處製作；財團法人民間司法改革基金會備份。
